【裁判字號】    99,審訴,713
【裁判日期】    990412
【裁判案由】    毒品危害防制條例
【裁判全文】
臺灣高雄地方法院刑事判決             99年度審訴字第713號
公  訴  人  臺灣高雄地方法院檢察署檢察官
被      告  甲○○
上列被告因毒品危害防制條例案件，經檢察官提起公訴（99年度
毒偵字第4937號），被告於準備程序中就被訴事實為有罪之陳述
，經本院告知簡式審判程序之旨，並聽取被告與公訴人之意見後
，本院合議庭裁定由受命法官獨任進行簡式審判程序，判決如下
：
    主  文
甲○○犯施用第一級毒品罪，累犯，處有期徒刑柒月；又犯持有
第一級毒品罪，累犯，處有期徒刑月。扣案之海洛因壹包（驗
前淨重零點零捌壹公克，驗餘淨重零點零柒貳公克，另含包裝袋
）沒收銷燬之。應執行有期徒刑玖月。扣案之海洛因壹包（驗前
淨重零點零捌壹公克，驗餘淨重零點零柒貳公克，另含包裝袋）
沒收銷燬之。
    事實及理由
一、犯罪事實：
  (一)甲○○前於民國87年間，因施用毒品案件，經本院裁定送觀
    察、勒戒後，因有繼續施用毒品之傾向，復經裁定令入戒治
    所施以強制戒治，指揮書執畢日期為88年11月4 日，於88年
    3 月30日接續執行有期徒刑之刑出監，並經臺灣高雄地方法
    院檢察署檢察官於88年11月24日以88年度戒毒偵字第351 號
    為不起訴處分確定；復於前開觀察、勒戒及強制戒治執行完
    畢後5 年內之93年12月間再犯施用毒品案件，再經本院以94
    年度毒聲字第420 號裁定送觀察、勒戒，並因有繼續施用毒
    品傾向而裁定送強制戒治，於94年11月25日執行完畢。另於
    86年、88年間因違反肅清煙毒條例、麻醉藥品管理條例、詐
    欺等案件，經法院分別判處有期徒刑3 年3 月、5 月、3 年
    、6 月、3 月確定，上開各罪經假釋、撤銷假釋、減刑後復
    分別合併或接續執行，於96年7 月16日徒刑執行完畢。
  (二)詎甲○○仍不知悔改並戒絕毒癮，基於施用第一級毒品海洛
    因之犯意，於98年11月22日下午6 時許，在其位於高雄市○
    ○區○○路65巷4 號住處內，以將海洛因摻入香煙內點燃吸
    食之方式施用第一級毒品海洛因1 次。
  (三)又基於持有第一級毒品海洛因之犯意，於同年月24日下午5
    時許，在高雄市○鎮區○○路某處公園前，向某真實姓名、
    年籍不詳之綽號「姐仔」之成年女子，以新臺幣500 元之價
    格，購入第一級毒品海洛因1 包，而予以持有之。嗣於同日
    下午5 時15 分 許，在高雄市○鎮區○○路與康和路口，因
    交通違規為警盤查，甲○○主動將其含於口內未及施用之海
    洛因1 小包（驗前淨重0.081 公克，驗餘淨重0.072 公克）
    供警查扣，並向員警坦承施用第一級毒品之犯行，自首而接
    受裁判，並經同意採集其尿液送驗，檢驗結果確呈嗎啡、可
    待因陽性反應，而知悉上情。
二、證據：
    上開犯罪事實，有下列證據可資證明：
  (一)高雄市立凱旋醫院98年12月17日濫用藥物尿液檢驗報告、高
    雄市政府警察局左營分局毒品案件嫌疑人尿液代碼與姓名對
    照表各1 份。
  (二)高雄市立凱旋醫院98年12月4 日濫用藥物成品檢驗鑑定書1
    份、扣案之海洛因1 包（重量如主文所示）。
  (三)被告之自白。
三、論罪：
  (一)被告前經送觀察、勒戒執行完畢後5 年內，再因施用毒品經
    判刑確定，其再犯本件施用毒品行為，自與毒品危害防制條
    例第20條第3 項「五年後再犯」之情形有別，是檢察官逕行
    起訴，即無不合，先予敘明。
  (二)按海洛因為毒品危害防制條例第2 條第2 項第1 款規定之第
    一級毒品；是核被告上開所為，分別係犯毒品危害防制條例
    第10條第1 項之施用第一級毒品罪及同條例第11條第1 項持
    有第一級毒品罪。檢察官雖未於起訴書所犯法條欄引用毒品
    危害防制條例第11條第1 項之條文，惟已於起訴書犯罪事實
    欄載明被告持有第一級毒品經查獲之事實，並經本院於準備
    程序、審判程序中補充被告另涉犯持有第一級毒品罪嫌，有
    本院99年3 月29日準備程序筆錄、審判筆錄在卷可憑，是此
    持有第一級毒品之行為既在起訴範圍內，本院自應予以審理
    。另就被告施用第一級毒品海洛因前所持有之第一級毒品部
    分，其持有之低度行為應為施用之高度行為所吸收，不另論
    罪。而被告所犯上開2 罪，犯意各別，行為互殊，觸犯構成
    要件不同，應予分論併罰。又被告前有如犯罪事實欄所述經
    判處有期徒刑並執行完畢之情形，此有臺灣高等法院被告前
    案紀錄表在卷可佐，其於徒刑執行完畢5 年之內故意再犯本
    件有期徒刑以上之罪，皆為累犯，應依法加重其刑。再刑法
    第62條所謂發覺，固非以有偵查犯罪權之機關或人員確知其
    人犯罪無誤為必要，而於對其發生嫌疑時，即得謂為已發覺
    ；但此項對犯人之嫌疑，仍須有確切之根據得為合理之可疑
    者，始足當之，若單純主觀上之懷疑，要不得謂已發生嫌疑
    ，72年臺上第641 號判例意旨參照。查本件被告係因交通違
    規而為警攔檢盤查，員警係因見被告神色及談話異常，在主
    觀上懷疑被告疑有涉及犯罪之可能，而要求被告將嘴內之東
    西交付，經被告交付後始知悉被告涉犯持有第一級毒品犯行
    ，被告進而主動告知其施用第一級毒品之犯行，因而查獲等
    情，此有被告之警詢筆錄、本院公務電話紀錄（見本院卷第
    18頁）、本院99年3 月29日審判筆錄等在卷可稽；是足認本
    件並無其他客觀事證，足以使員警可合理懷疑或得知被告所
    涉本件持有及施用第一級毒品等犯行。從而，揆諸前揭判例
    意旨，本件被告既於員警發覺其犯罪前，主動交出其持有之
    海洛因供警查扣，並就施用第一級毒品自白犯行，向員警自
    首而接受裁判，均應依刑法第62條前段減輕其刑。而被告所
    犯之罪有上開加重及減輕事由，均應依刑法第71條第1 項規
    定先加後減之。
四、科刑：
  (一)爰審酌被告施用毒品之行為不僅戕害自身身心健康，亦間接
    影響社會治安，被告前經觀察、勒戒、強制戒治後，仍未能
    戒斷毒癮，復已再犯施用毒品案件，且有違反麻醉藥品管理
    條例、肅清煙毒條例、詐欺等多項前科及執行紀錄，有其本
    院院內索引卡紀錄表報表及前揭臺灣高等法院被告前案紀錄
    表在卷可稽，顯見其對毒品之依賴情形非輕，且平日素行非
    佳，並考量被告犯後坦承犯行等一切情狀，而分別量處如主
    文所示之刑，並合併定其應執行刑，以資懲儆。
  (二)扣案之白色粉末1 包（驗前淨重0.081 公克，驗後淨重0.07
    2 公克），確屬第一級毒品海洛因無訛，此有前揭高雄市立
    凱旋醫院濫用藥物成品檢驗鑑定書1 紙在卷可稽，而裝盛該
    第一級毒品海洛因之包裝袋，其中亦含有無法析離之第一級
    毒品海洛因，均應依毒品危害防制條例第18條第1 項前段規
    定諭知沒收銷燬之。至鑑驗耗用之毒品既已滅失，自無庸宣
    告沒收銷燬。
據上論斷，應依刑事訴訟法第273 條之1 第1 項、第284 條之1
、第299 條第1 項前段，毒品危害防制條例第10條第1 項、第11
條第1 項、第18條第1 項前段，刑法第11條、第47條第1 項、第
62條前段、第51條第5 款，判決如主文。
本案經檢察官乙○○到庭執行職務。
中    華    民    國    99    年    4     月    12    日
                  刑事第十庭  法  官    呂明燕
以上正本證明與原本無異。
如不服本判決應於收受送達後10日內向本院提出上訴書狀，並應
敘述具體理由；如未敘述上訴理由者，應於上訴期間屆滿後20日
內向本院補提理由書（均須按他造當事人之人數附繕本）「切勿
逕送上級法院」。
中    華    民    國    99    年    4     月    12    日
                            書記官      張琇晴
附錄本判決論罪科刑之法條：
毒品危害防制條例第10條第1項
施用第一級毒品者，處六月以上五年以下有期徒刑。
毒品危害防制條例第11條第1項
持有第一級毒品者，處 3 年以下有期徒刑、拘役或新臺幣 5 萬
元以下罰金。

司法院資訊處製作；財團法人民間司法改革基金會備份。
